【裁判字號】    99,交聲,1852
【裁判日期】    990720
【裁判案由】    交管條例聲異
【裁判全文】
臺灣板橋地方法院交通事件裁定        99年度交聲字第1852號
原處分機關  交通部公路總局臺北區監理所蘆洲監理站
異  議  人
即受處分人  乙○○
上列異議人因違反道路交通管理處罰條例案件，對於交通部公路
總局臺北區監理所蘆洲監理站，於民國99年6 月10日以北監蘆字
第裁46-C00000000號違反道路交通管理事件裁決書所為之處分，
聲明異議，本院裁定如下：
    主    文
異議駁回。
    理    由
一、異議意旨略以：異議人即受處分人乙○○於民國99年6 月10
    日3 時55分許，在臺北縣三重市○○○路與正義南路路口，
    遭2 名疑似員警之人臨檢及要求酒測，惟因該2 人當時並未
    出示證件表明身分，且異議人僅坐在引擎早已熄火之車號L8
    X-806 號重機車上，以腳滑行方式，在同安東街尋找停車位
    ，並無即將發生危害之情形，才拒絕酒測。又舉發員警認異
    議人身上酒味重，可能是因啤酒沾到衣服緣故，事實上異議
    人係於同日飲畢啤酒後經過約2 小時才駕車上路，是員警強
    制異議人接受酒測即有違誤；況異議人家境清寒，亦無力繳
    納罰鍰，故認原處分不當，爰聲明異議請求撤銷等語。
二、按汽車駕駛人拒絕接受酒精濃度測試之檢定者，處新臺幣（
    下同）6 萬元罰鍰，並當場移置保管該汽車及吊銷該駕駛執
    照，3 年內不得考領，道路交通管理處罰條例第35條第4 項
    前段、第67條第2 項分別定有明文。
三、經查：
  (一)異議人拒絕接受酒精濃度測試檢定之事實，為其所自承，並
    經證人即當場舉發之臺北縣政府警察局三重分局大同派出所
    警員甲○○到庭證稱：當天我跟同事執行巡邏勤務，看到異
    議人駕車，嗣後並將機車停在正義南路、同安東街口後下車
    小解，我就上前盤查其身分，又因聞到異議人講話有酒味，
    於是要求他配合酒測。過程中，異議人都說要配合，但是他
    既沒有含住吹嘴，也沒有朝吹嘴吹氣，且每次要吹之前都說
    有問題要問我；因為酒測器插入吹嘴之後，必須在3 分鐘內
    吹氣，否則就會顯示酒測失敗，況且我們上班時間有限，故
    總共讓異議人吹了3 到4 次，大概經過30分鐘都沒結果，就
    開立拒絕酒測之舉發通知單等語明確（見本院卷第29頁反面
    ），並有該局北縣警交大字第C00000000 號舉發違反道路交
    通管理事件通知單1 紙在卷可按（見本院卷第3 頁）。本院
    審酌證人甲○○對於本件舉發經過，既已提出詳細之說明，
    本身又屬執行公務之警員，原受有行政懲處責任之監督，嗣
    到庭具結作證，更以刑事責任擔保證詞之真實性，復與異議
    人不相識，亦無嫌隙瓜葛，實無設詞攀誣或構陷異議人之必
    要，因認其所證較異議人之空言辯解為可採，則異議人確有
    拒絕酒測精濃度測試檢定之事實，堪以認定。
  (二)異議人雖以前詞置辯，然按警察職權行使法第4 條規定：「
    警察行使職權時，應著制服或出示證件表明身份，並應告知
    事由。警察未依前項規定行使職權者，人民得拒絕之。」，
    故警察在行使職權時，只須「著制服」或「出示證件表明身
    份」，二者擇一為已足。查證人甲○○雖未出示其警察證件
    供異議人查閱，惟其當時身著警察制服，並表明警察身分，
    期間異議人亦未曾懷疑其警察身分，業經證人甲○○證述綦
    詳（見本院卷第30頁），足認證人甲○○執勤盤查符合前揭
    規定，並無違法。況異議人遭盤查時，非但未拒絕舉發員警
    查證身分之動作，反而假意配合酒測達30分鐘，可見異議人
    關於此部分之所辯，並非屬實。
  (三)又證人甲○○已證稱：我有看到異議人騎車，他是行駛在同
    安東街上，自環河南路方向騎過來，接近正義南路路口時，
    就把車子停在路邊；從我看到異議人到停車，他大約行駛了
    50公尺，車速大概20、30公里，而且我靠過去盤查時，異議
    人機車引擎還是熱的等語明確（見本院卷第30頁），足認異
    議人確有酒後駕駛機車之行為，係屬無疑，是異議人空言辯
    稱未曾駕車，顯屬事後卸責之詞，要無足採。
  (四)按警察對於已發生危害或依客觀合理判斷易生危害之交通工
    具，得予以攔停並採行下列措施：一、要求駕駛人或乘客出
    示相關證件或查證其身分。二、檢查引擎、車身號碼或其他
    足資識別之特徵。三、要求駕駛人接受酒精濃度測試之檢定
    ，警察職權行使法第8 條第1 項定有明文。查證人甲○○於
    上揭時、地身著警察制服巡邏時，因發現異議人於駕車途中
    暫停小解，察覺有異而上前盤查，復聞異議人講話帶有酒味
    ，遂要求其接受酒測等情，業如前述；可見員警乃經客觀、
    合理之判斷後，認異議人係駕駛易生危害之交通工具，且已
    有酒後駕車並有再行酒後駕駛機車之情形，而先予攔停再要
    求配合接受酒測，係符合司法院大法官釋字第535 號解釋意
    旨及前揭規定。則異議人謂當時無即將發生危害之情形故伊
    得拒絕酒測云云，顯非可採。
  (五)至於異議人辯稱其家境清寒，無力繳納上開罰鍰部分，縱然
    屬實，亦未符合法定不予處罰之要件，自無從據為免罰之事
    由。
四、綜上所述，異議人既有前揭違規行為，則原處分機關依道路
    交通管理處罰條例第35條第4 項規定，裁處異議人罰鍰60,0
    00元、吊銷其駕駛執照，並依同條例第67條第2 項令其3 年
    內不得考領駕駛執照，自屬有據；異議人執前詞認裁決不當
    ，為無理由，應予駁回。
五、應依道路交通案件處理辦法第19條，裁定如主文。
中    華    民    國    99    年    7     月    20    日
                  交通法庭  法  官  洪珮婷
以上正本證明與原本無異。
如不服本裁定，應於收受送達後5 日內向本院提出抗告狀。
                            書記官  陳永訓
中    華    民    國    99    年    7     月    20    日

司法院資訊處製作；財團法人民間司法改革基金會備份。
